【裁判字號】    95,家抗,26
【裁判日期】    951127
【裁判案由】    離婚等
【裁判全文】
臺灣高等法院高雄分院民事裁定          95年度家抗字第26號
抗  告  人  乙○○
上列抗告人因與相對人甲○○等間離婚等事件，對於民國95年10
月20日臺灣高雄地方法院95年度婚字第1129號所為裁定提起抗告
，本院裁定如下：
    主  文
原裁定廢棄。
    理  由
一、抗告意旨略以：伊與相對人雖因養雞事業多在桃園縣居住，
    然高雄縣路竹鄉○○路627 號才是兩造之住所，兩造結婚後
    即共同在該處居住，親朋好友亦皆在高雄縣路竹鄉。又兩造
    雖未約定住所，然平日兩造時常往來桃園與高雄間，皆認定
    上開高雄縣路竹鄉地址為共同住所，此並有高雄縣路竹鄉社
    東村村長開立之證明書可證。且伊主張之事實有許多情事是
    發生在高雄縣路竹鄉，伊僅將桃園縣視為工作地點，並無長
    期居住之意思，請求廢棄原裁定云云。
二、按離婚之訴，專屬夫妻之住所地法院管轄，民事訴訟法第56
    8 條第1 項定有明文。又「（舊）民事訴訟法第五百六十四
    條第一項（現行法修正為第568 條第1 項）所謂住所，應依
    民法之規定定其意義。依民法第二十條第一項規定，須以久
    住之意思，住於一定地域者，始為在該地有住所，若因事務
    或業務寄居其地，非有久住之意思者，縱令時歷多年，亦僅
    得謂為居所，不能認為住所。」最高法院27年上字第2454號
    著有判例。次按民法第20條第1 項規定「依一定之事實，足
    認以久住之意思，住於一定之地域者，即為設定住所於該地
    。」是個人意思決定為住所設定之要件。本件原裁定以兩造
    結婚後原共同居住在高雄縣路竹鄉○○路627 號即兩造戶籍
    地，嗣兩造為經營養雞場而於91年間舉家搬遷至桃園縣楊梅
    鎮，94年間分居，相對人返回臺南市之娘家居住；及依抗告
    人主張離婚原因事實之不堪同居虐待發生地為桃園縣楊梅鎮
    ，惡意遺棄之發生地為臺南市（惟抗告人並未以相對人惡意
    遺棄為離婚原因），兩造戶籍雖設籍在高雄縣路竹鄉，但早
    已於91年搬遷至桃園縣楊梅鎮，而有廢止高雄縣住處之意思
    ，抗告人僅偶爾回高雄縣處理銀行貸款，而認原法院無管轄
    權。惟查抗告人與相對人均設籍高雄縣路竹鄉○○路627 號
    ，此有戶籍謄本在卷可憑，且依抗告人所主張兩造雖因養雞
    事業多在桃園縣居住，然兩造時常往來桃園與高雄間，仍以
    高雄縣路竹鄉○○路627 號為共同住所，並無長期居住桃園
    縣之意思等情觀之，難認兩造有廢止上開高雄縣路竹鄉住所
    之意思，原法院以無管轄為由裁定移送台灣桃園地方法院，
    尚有未洽，抗告意旨執此指摘原裁定不當，求為廢棄，為有
    理由。爰由本院將原裁定廢棄，發回原法院另為適當處理。
三、據上論結，本件抗告為有理由，依民事訴訟法第492條前段
    ，裁定如主文。
中    華    民    國    95    年    11    月    27    日
                            民事第四庭
                                審判長法官  蔡文貴
                                法      官  黃國川
                                法      官  徐文祥
以上正本證明與原本無異。
如不服本裁定應於送達後10日內向本院提出再抗告狀 (並按他造
當事人之人數附繕本)， 並繳納再抗告費新臺幣1,000 元。
再為抗告非以其違背法令為理由，不得再為抗告。
中    華    民    國    95    年    11    月    27    日
                                書  記  官  陳金卿


司法院資訊處製作；財團法人民間司法改革基金會備份。
